【裁判字號】    96,上,963
【裁判日期】    970812
【裁判案由】    損害賠償
【裁判全文】
臺灣高等法院民事判決                   96年度上字第963號
上  訴  人  行政院國軍退除役官兵輔導委員會台北榮民總醫院
法定代理人  乙○○
訴訟代理人  張家琦律師
            林鳳秋律師
上  一  人
複  代理人  淩  赫律師
被  上訴人  丙  ○
            甲○○
共      同
訴訟代理人  林光彥律師
上列當事人間請求損害賠償事件，上訴人對於中華民國96年9月6
日臺灣士林地方法院96年度訴字第461號第一審判決提起上訴，
上訴人並為訴之追加，本院於97年7月29日言詞辯論終結，判決
如下：
    主    文
上訴及追加之訴均駁回。
第二審訴訟費用（含追加之訴部分）由上訴人負擔。
    事    實    及    理    由
一、程序部分：
    按於第二審，原告固不得將原訴變更或追加他訴，但請求之
    基礎事實同一者，不在此限；當事人不得提出新攻擊或防禦
    方法，但對於在第一審已提出之攻擊或防禦方法為補充者，
    或是不許其提出顯失公平者，不在此限；未於準備程序主張
    之事項，除該事項不甚延滯訴訟，或是依其他情事顯失公平
    者，於準備程序後行言詞辯論時，不得主張之，民事訴訟法
    第446條第1項及第255條第1項第2款、第447條第1項第3、6
    款、第463條、第276條第1項第2、4款分別定有明文。查上
    訴人於原審民國（下同）96年8月23日言詞辯論時陳明訴訟
    標的為侵權行為損害賠償請求權、解除契約返還請求權（見
    原審卷第225頁），嗣於本院97年4月11日準備程序追加給付
    遲延、給付不能與不完全給付之債務不履行損害賠償請求權
    、著作權第85條第2項，並陳明侵權行為損害賠償包括民法
    第184條第1項前、後段及同條第2項（見本院卷(一)第166頁背
    面至167頁正面）；97年5月16日準備程序將預備合併改為競
    合合併（見本院卷(二)第2頁背面）。97年5月9日上訴理由三
    狀主張被上訴人丙○成果報告涉抄襲、造假，不實填載單據
    （見本院卷(一)172頁背面至173頁正面）。97年7月23日言詞
    辯論意旨狀追加民法第195條第1項為訴訟標的（見本院卷(二)
    第247頁正面）。被上訴人對於訴訟型態改為競合合併不爭
    執，但不同意上訴人追加訴訟標的、提出不實單據之新攻擊
    方法（見本院卷(二)第2頁背面、第18頁）。經核上訴人係就
    同一事實追加前開訴訟標的依競合合併訴求，其質疑丙○成
    果報告與單據可信度均係補充既有攻擊方法，且不甚礙訴訟
    進行，況如不許其提出亦將顯失公平，依上開規定，應予准
    許。
二、上訴人主張略以：上訴人委任被上訴人丙○進行88年「
    VGH88-415-2」研究計畫（下稱88年計畫），期間自87年7月
    1日起至88年6月30日止，丙○已領取人事經費新台幣（下同
    ）43萬2000元、試劑醫材費72萬2500元，合計115萬4500元
    。上訴人另僱用甲○○為87年「VGH87-40 2」研究計劃（下
    稱87年計畫）與前開88年計畫專任研究助理，月薪3萬3000
    元，甲○○於2年間共支薪79萬2000元；合計被上訴人因研
    究計畫共領得194萬6500元（1,154,500+792,000=1,946,500
    ）。然而，丙○並未實際進行88年計畫之選殖實驗等研究工
    作，卻不實申請前開經費加以挪用，研究成果報告復涉抄襲
    、造假情事。被上訴人於89年間共同發表「A mouse model
    for spinal muscularatrophy（脊髓肌肉萎縮症小鼠模式）
    」論文（下稱系爭論文），刊載於Nature genetics當年度1
    月份期刊，然論文未註明上訴人及研究計劃編號，又未交付
    二份論文予上訴人，其共同侵害上訴人公開發表權及姓名表
    示權。又甲○○於研究期間均未至上訴人處上班，竟至丙○
    處（時任中央研究院助理研究員）進行無關研究計畫之工作
    。被上訴人既受領194萬6500元，卻有給付不能、給付遲延
    及不完全給付情事，應依債務不履行與侵權行為法則賠償，
    又上訴人已解除契約，被上訴人應回復原狀及賠償損害。上
    訴人並依民法第195條第1項、著作權法第85條第2項請求為
    回復人格權損害之賠償等語。於原審聲明：(一)先位部分：被
    上訴人應連帶給付上訴人194萬6500元，及自96年5月29日起
    至清償日止，按年息5%計算之利息；被上訴人應以20號字體
    將附件所示之道歉啟事刊登於中國時報A1版面下方一日。(二)
    備位聲明；甲○○應給付上訴人79萬2000元，及自88年8月1
    日起至清償日止，按年息5%計算之利息；丙○應給付上訴人
    115萬4500元，及自88年8月1日起至清償日止，按利息5%計
    算之利息（原審為上訴人敗訴判決，上訴人不服提起上訴，
    並追加訴訟標的如前，且改以競合合併型態提出）。並上訴
    聲明：(一)原判決廢棄。(二)被上訴人應連帶給付上訴人194萬
    6500元，及自96年5月29日起至清償日止，按週年利率5%計
    算之利息。(三)被上訴人應以20號字體將附件所示道歉啟事刊
    登於中國時報A1版面下方一日。(四)願供擔保請准就(二)部分宣
    告假執行。
三、被上訴人則以：給付不能、給付遲延及不完全給付無從併存
    。丙○有實際進行88年計畫各項研究，成果報告並未記載新
    發現4個基因，僅表明「可能」存在新基因，遂借用已發現
    著名基因為基因家族暫時代表，並無抄襲、造假，也非不實
    申請經費或挪用。甲○○已履行僱傭期間義務，其經指派前
    往其他地點工作，並非曠職。兩造既未約定被上訴人應將研
    究結果發表論文，自應以被上訴人為系爭論文共同著作人及
    公開發表權人，投稿發表論文並未侵害上訴人權利。丙○、
    甲○○領取款項分別為115萬4500元、79萬2千元，上訴人卻
    主張應連帶償還194萬6500元，顯有錯誤，況其侵權行為損
    害賠償請求已罹於2年時效等語，資為抗辯。並並答辯聲明
    ：上訴及追加之訴駁回。如受不利判決，願供擔保請准宣告
    免為假執行。
四、兩造不爭執事實：
  (一)上訴人僱用甲○○為為87年計畫與88年計畫專任研究助理，
    期間自86年7月1日起至88年6月30日止，月薪3萬3000元，甲
    ○○共支領薪資79萬2000元。
  (二)上訴人委任丙○進行88年計畫，期間自87年7月1日起至88年
    6月30日止，丙○已領取人事經費43萬2000元、試劑醫材費
    用72萬2500元，合計115萬4500元。合計丙○與甲○○領取
    194 萬6500元（1,154,500+792,000=1,946,500）。
  (三)上訴人原主張丙○完成88年計畫後，應將研究成果發表於學
    術期刊（見本院卷(一)第21頁）；嗣後認丙○並無發表論文之
    義務（見本院卷(一)第168頁背面、卷(二)第4頁正反面）。
  (四)被上訴人於89年間共同發表系爭論文（A mouse model for
    spinal muscularatrophy─脊髓肌肉萎縮症小鼠模式），刊
    載於Nature genetics當年度1月份期刊。論文未載明經費來
    源為上訴人與計劃編號，亦未交付2份論文予上訴人。
五、本件爭點為：(一)丙○是否實際從事88年計畫之研究工作？(二)
    丙○所提出88年計畫成果報告，是否有抄襲、造假情事？(三)
    被上訴人發表系爭論文是否侵害上訴人權利？(四)甲○○是否
    已履行僱傭契約義務？茲就兩造論點分述如下。
六、上訴人主張丙○並未實際從事88年計畫之選殖實驗等工作，
    依丙○於91年另篇論文可知其並未進行鼠胚（embryo）選殖
    實驗，相關試劑醫材與經費遭挪用云云。丙○辯稱確實有進
    行相關實驗，前揭論文所載電腦虛擬並未排除生物體實驗等
    歷程，何況上述實驗只是88年計畫一部分等語。經查：
  (一)丙○確有從事88年計畫各項實驗，此有88年計畫成果報告1
    份可證（見本院卷(一)第178至190頁）。其次，證人朱廣邦於
    原審證稱：我是87年計畫與88年計畫總主持人，經常與丙○
    討論研究內容及方向，他有實際進行研究計畫等語（見原審
    卷第183頁筆錄）。核與上訴人所提出研究計畫申請書記載
    朱廣邦為主持人相符（見原審卷第110至113頁），朱廣邦既
    為研究計畫主持人，對於研究過程、進度與結果最為明瞭，
    應認丙○確有進行鼠胚選殖等實驗。
  (二)按當事人主張有利於己之事實者，就其事實有舉證之責任，
    民事訴訟法第277條前段定有明文。上訴人雖以丙○另篇論
    文「Ohx is ahomeobox-encoding genepreferentially
    expressed in mature oocytes（下稱Ohx論文，見本院卷(一)
    第201至205頁）」記載研究方式為「In silico
    subtraction（虛擬）」（見本院卷(一)第202頁），遂認丙○
    並未進行選殖實驗，相關試劑醫材、經費遭挪用云云。然丙
    ○研究過程有成果報告為準，上訴人迄未說明成果報告何處
    記載與選殖實驗不符，所述已有不足。況Ohx論文係丙○與
    朱廣方（Kong-Bong Choo）等人於91年間共同發表（見本院
    卷(一)第201頁），其研究方法並非僅描述丙○個人經驗，須
    納入其他3名共同發表人研究歷程與意見，該文復未載明研
    究全部資料均係電腦虛擬計算，應認電腦虛擬研究僅係研究
    方法之一，上訴人徒以Ohx論文部分文句，即謂丙○並未進
    行鼠胚選殖實驗，尚嫌武斷。再者，88年計畫係自87年7月1
    日起至88年6月30日止，既為兩造所不爭，Ohx論文遲至91年
    間始發表（見本院卷(一)第201頁），距計畫結束已有2至3年
    ，蒐集、整理資料基礎與88年計畫未盡相同，上訴人據此推
    論丙○並未進行系爭研究，實非可取。另實驗日誌並非研究
    計畫所載必備文件，上訴人要求丙○提出10年前實驗日誌以
    查證研究過程，洵屬無據。
七、上訴人主張丙○所提出88年計畫成果報告所載發現4個新基
    因（Cux-1、Choxz、Dll-4及Phoz2B），早於78至88年間即
    為他人發現，並發表於國際期刊，且Dll-4基因序列在國際
    資料庫早已存在，Cux-1、Choxz及Phoz2B且未記載胺基酸序
    列，可見成果報告有抄襲、造假情事，復未依約在系爭論文
    記載上訴人名義與計畫編號，屬債務不履行等情事云云。丙
    ○辯稱88年計畫成果報告並無抄襲、造假情事，成果報告表
    示可能存在新基因，前開基因名稱只是借用已發現著名基因
    為基因家族暫時代表等語。經查：
  (一)按著作指屬於文學、科學、藝術或其他學術範圍之創作，著
    作權法第3條第1項第1款定有明文。是以凡具有原創性之人
    類精神上創作，且達足以表現作者之個性或獨特性之程度者
    ，即享有著作權。苟非抄襲或複製他人之著作，縱二作相同
    或極相似，因二者均屬創作，皆應受著作權法之保護（最高
    法院81年度台上字第3063號判決意旨參照）。
  (二)查上訴人主張丙○於成果報告所載「Choxz」基因，於78 年
    發表於Nucleic Acids Research（Vol. 18, No.1），「
    Cux-1」基因於85年發表在Biology ofReproduction（55,
    731-739），「Dll-4」基因公布於88年NCBI「資料庫檔案編
    號AA414911」的EST DNA序列；Meth.Enzymol.V.303, 19-44
    。「Phoz2B」基因於82年公布於Development（119,881-
    896），並提出3份論文與網站資料1份為證（見本院(一)第191
    至197頁）；然丙○確有從事88年計畫之各項研究，已如前
    述，上揭資料充其量僅能證明丙○成果報告所載基因名稱與
    已發表者相同或相似，尚不得僅以基因名稱推論內容為抄襲
    、造假。
  (三)再者，科學研究具有不確定性，投入時間、精力及設備固可
    累積研究經驗，然未必可獲得預期成效，亦難免與其他團隊
    相關研究成果重疊。查丙○於成果報告已明確表示「…
    These observations indicate that they "might"
    represent new family members of homebox genes.（這些
    觀測值顯示它們『可能』代表基因家族的新成員）」等語（
    見本院卷第132頁倒數第2行），是丙○已表明仍待進一步分
    析、比較，方得確認其為新基因或為他人研究計畫所涵蓋，
    即與抄襲他人論文情節有別；上訴人以丙○在報告中以「
    novel（新穎的）」（見本院卷(一)第183頁）形容研究所得，
    即認丙○聲稱發現新基因，顯未綜合觀察成果報告全文意旨
    ，其斷章取義並不足採。再者，上訴人又謂丙○成果報告所
    載Cux-1、Choxz及Phoz2B基因係抄襲、造假他人研究，惟上
    訴人自承丙○成果報告並未記載上開基因之胺基酸序列以供
    比對（見本院卷(二)第255頁），則上訴人指控即屬無據。
  (四)上訴人另指成果報告所載「Dll-4」新基因係抄襲國際資料
    庫相關基因序列資料，並舉網路資料為證（見本院卷(一)第
    193至196頁）；然上訴人原本主張前開資料庫基因序列名稱
    為「Dell-4」（見本院卷(一)第173頁），經丙○否認使用他
    人已發表之「Dell-4」基因名稱，說明係借用著名基因家族
    名稱而暫稱為「Dll-4」（見本院卷(二)第92頁），上訴人始
    改稱國際資料庫基因為「Dll-4」（見本院卷(二)第253頁正面
    ），益徵丙○辯稱「Dell-4」、「Dll-4」屬同一基因家族
    ，其借用已發表著名基因為暫時名稱一事，尚屬可信。況兩
    造不爭執「Dll-4」基因即係前揭Ohx論文所載「Ohx」基因
    （見本院卷(一)第201頁）；則丙○於88年計畫結束後數年，
    始將「Dll-4」另行命名為「Ohx」基因，足徵在88年計畫甫
    結束時尚無把握「Dll-4」為重要新發現，上訴人遽指丙○
    抄襲、造假成果報告，尚非可信。
  (五)再者，上訴人雖以「台北榮總醫院專題研究計作業規範第壹
    之三之(十)規定：「研究成果如有論文發表，請註明：『台北
    榮民總醫院VGH-年度-計畫編號』，並將論文一式2份送至教
    學研究部」等文字（見本院卷(一)第45頁），遂認丙○發表系
    爭論文應記載上訴人名義與計畫編號等事項，並提交論文予
    上訴人。惟上訴人自承丙○並無提出論文義務，已如前述，
    則其謂丙○發表系爭論文反而須依上訴人內規載明前開事項
    ，已有前後不一之疑慮。況且88年計畫申請書確未約定李負
    有上述義務（見原審卷(一)第110至112頁）；計劃總主持人朱
    廣邦亦證稱：沒有約定要將研究計劃發表在期刊上，也未約
    定發表研究計劃要表明上訴人是研究經費提供者等語（見原
    審卷第183頁），應認丙○並無標示上訴人與計畫編號等義
    務（共同發表人甲○○亦無義務，詳後述），上訴人此部分
    主張即非可採。
  (六)丙○從事88年計畫各項實驗並提出成果報告結案，應認其已
    履行義務，不生給付遲延、給付不能與不完全給付情事，上
    訴人無從對其主張債務不履行或侵權行為損害賠償，亦不得
    解除契約及請求回復原狀、賠償損害。此外，依88年計畫申
    請書所載，研究、報告義務人均為丙○，甲○○並非上開委
    任契約當事人，併此說明。
八、丙○、吳美得否公開發表系爭論文？
    上訴人又主張系爭論文係甲○○受僱於上訴人期間所投稿，
    須記載上訴人名義與計畫編號，被上訴人始得公開發表，甲
    ○○與丙○不得擅自發表云云。被上訴人則辯稱其既無提出
    論文義務，系爭論文著作權人僅為被上訴人，其有權公開發
    表論文等語。經查：
  (一)按受雇人於職務上完成之著作，以該受雇人為著作人，但契
    約約定以雇用人為著作人者，從其約定；依前項規定，以受
    雇人為著作人者，其著作財產權歸雇用人享有，但契約約定
    其著作財產權歸受雇人享有者，從其約定；前2項所稱受雇
    人，包括公務員；著作人就其著作享有公開發表之權利，但
    公務員，依第11條及第12條規定為著作人，而著作財產權歸
    該公務員隸屬之法人享有者，不適用之，著作權第11條第1
    至3項、第15條第1項分別定有明文。再按公務員於公務人員
    任用法、公務員服務法均未規定，參考刑法第10條第2項第1
    、2款之規定，謂下列人員：一、依法令服務於國家、地方
    自治團體所屬機關而具有法定職務權限，以及其他依法令從
    事於公共事務，而具有法定職務權限者。二、受國家、地方
    自治團體所屬機關依法委託，從事與委託機關權限有關之公
    共事務者。
  (二)上訴人謂甲○○應於系爭論文記載上訴人名義與計畫編號，
    然上訴人迄未證明僱傭契約有此約定，其主張已屬無據（共
    同作者丙○部分已如前述）。上訴人另主張甲○○雖係系爭
    論文著作人，因其係公務員，須由上訴人公開發表云云；惟
    上訴人迄未證明甲○○係依法令或受委託行使公權力、執行
    公共事務之公務員，依前揭規定，上訴人並無著作權法第15
    條第1項公開發表權；系爭論文既為被上訴人所著作，是以
    被上訴人共同發表系爭論文，並未侵害上訴人權利。何況，
    上訴人又謂系爭論文與甲○○工作無關（見本院卷(二)第272
    頁背面至273頁正面），則系爭論文為甲○○於職務外所完
    成之著作，上訴人並無任何著作權利可言；上訴人認受僱人
    於任職期間完成著作不論與職務關聯如何，均屬職務上著作
    ，應由上訴人公開發表，自非可採。
  (三)系爭論文著作人既為被上訴人，上訴人復無公開表示權、姓
    名表示權，則被上訴人投稿發表論文即未侵害上訴人著作人
    格權或民法第195條第1項人格權益。上訴人請求被上訴人將
    附件道歉啟事刊登報紙，洵屬無據。
九、上訴人主張甲○○係專任助理，於2年研究期間均未至上訴
    人處上班，反至丙○處進行無關研究計畫之工作，違反僱傭
    契約云云。甲○○辯稱已履行僱傭義務，兩造並未約定其須
    全時工作，更未約定工作地點為上訴人處，上訴人無法提出
    打卡或簽到資料證明其缺勤等語。經查：
  (一)上訴人主張甲○○應全時工作一節，此有87年與88年計畫研
    究助理（臨時人員）計畫書2份可證（見本院卷(一)第238、
    239頁），甲○○既在其上圈選「專任研究助理」，而非「
    兼任研究助理」，解釋上應於上班時間全時為上訴人工作。
    且計畫主持人朱廣邦亦證稱：專任與兼任薪水不同，兼任不
    是全天，專任助理是在正常上班時間全時間從事研究工作等
    語（見原審卷第184頁），參以行政院國家科學委員會補助
    專題研究計畫助理人員約定注意事項第3條第(一)款亦記載：
    「專任助理人員：指全時間從事專題研究計劃工作人員」等
    文句（見原審卷第91頁），應認甲○○應於研究期間全時工
    作。甲○○辯稱僱傭契約並未約定全時工作一節，實與上揭
    規定不符，不足採取。
  (二)又按稱僱傭者，謂當事人約定，一方於一定或不定之期限內
    為他方服勞務，他方給付報酬之契約，民法第482條定有明
    文。是受僱人給付義務著重於提供勞務，至於工作地點則視
    工作性質、教育訓練、蒐集或交換資料、觀摩交流等各種因
    素而異。查朱廣邦已證稱：因研究關係需要，甲○○在合作
    協議下被派到中研院等語（見原審第183頁）；本院審酌中
    研院係國內學術重鎮，87年與88年計畫得借重其相關資源、
    技術與經驗，研究助理長期派駐該處以學習、蒐集分析資料
    ，有助於達成研究結果，應認朱廣邦證詞合於常情，足堪採
    信。上訴人雖認前開證詞偏頗，惟上訴人既以朱廣邦所區分
    專任與兼任助理之證詞為可採（見本院卷(二)第266頁背面）
    ，足見上訴人已認定證人證詞具可信性；嗣改稱其證詞偏頗
    ，顯屬自相矛盾，又未證明證人確有偏頗之虞，故為本院所
    不採。
  (三)上訴人再以系爭論文與研究計畫無關，甲○○竟於研究期間
    投稿發表論文，顯未全時從事助理工作云云；然甲○○於公
    餘從事系爭論文相關研究，亦屬可能，而上訴人並未證明甲
    ○○於上班時間另從事其他研究，其僅以投稿時間為任職期
    間即推論甲○○從未履行僱傭契約，尚嫌速斷。上訴人另提
    出甲○○工作單位為教研部基因重組室，分機號碼3233、
    7400之請領薪資單據為證（見本院卷(一)第34至42頁）。然查
    甲○○所協助研究性質特殊，有長期在他處觀摩、學習之需
    要，已如前述，是上訴人認甲○○均應在上訴人處工作，並
    不足取。況上訴人為頗富盛名之教學醫院，對於研究計畫之
    審核、監督、人事管理等細節，均已制定完善制度，其依出
    勤按月核計甲○○薪資，應無濫發薪水可能，此由上開薪資
    單據經單位主管、人事單位、會計部門至院長多重審核後始
    核准付薪即可得知。然上訴人迄未提出任何甲○○打卡、簽
    到或其他管理資料，以證明甲○○有何缺勤紀錄，則上訴人
    空言甲○○曠職2年均無人察覺，迨研究計劃結束後8年，因
    甲○○欲申請人事證明，始突然發現其未實際從事任何研究
    工作，尤屬無稽。
  (四)甲○○既已履行僱傭契約義務，即無給付遲延、給付不能與
    不完全給付情事，上訴人無從對其主張債務不履行或侵權行
    為損害賠償，亦不得解除契約並請求回復原狀、賠償損害。
    此外，丙○既非僱傭契約當事人，自無此部分債務不履行等
    問題，附此說明。
十、綜上所述，上訴人主張均不可採，其依據侵權行為法則、解
    除契約返還給付與賠償損害等法則，請求被上訴人連帶給付
    上訴人194萬6500元，及自96年5月29日起至清償日止，按週
    年利率5%計算之利息；並以20號字體將附件道歉啟事刊登於
    中國時報A1版面下方一日，為無理由，應予駁回。是則原審
    依此駁回其訴及假執行之聲請，經核並無違誤，上訴意旨指
    摘原判決不當，求予廢棄改判，為無理由，應予駁回。又上
    訴人於本院追加債務不履行損害賠償請求權、民法第195 條
    第1項、著作權法第85條第2項規定等訴訟標的，併為前開請
    求依據，既屬無據，故追加之訴亦為無理由，應併予駁回。
十一、本件為判決基礎之事證已明，被上訴人既無侵權行為，有關
    時效抗辯即無探究必要，兩造其餘主張、陳述及所提證據，
    經審酌後，認均與本件結論無礙，不再一一論列，併予敘明
    。
十二、據上論結，本件上訴及追加之訴均為無理由，依民事訴訟法
    第449條第1項、第78條，判決如主文。
中    華    民    國    97    年    8     月    12    日
                    民事第十三庭
                        審判長法  官  黃嘉烈
                              法  官  楊絮雲
                              法  官  吳燁山
正本係照原本作成。
如不服本判決，應於收受送達後20日內向本院提出上訴書狀，其
未表明上訴理由者，應於提出上訴後20日內向本院補提理由書狀
（均須按他造當事人之人數附繕本）上訴時應提出委任律師或具
有律師資格之人之委任狀；委任有律師資格者，另應附具律師資
格證書及釋明委任人與受任人有民事訴訟法第466條之1第1項但
書或第2項（詳附註）所定關係之釋明文書影本。
中    華    民    國    97    年    8     月    13    日
                              書記官  于  誠
附註：
民事訴訟法第466條之1（第1項、第2項）：
對於第二審判決上訴，上訴人應委任律師為訴訟代理人。但上訴
人或其他法定代理人具有律師資格者，不在此限。
上訴人之配偶、三親等內之血親、二親等內之姻親，或上訴人為
法人、中央或地方機關時，其所屬專任人員具有律師資格並經法
院認為適當者，亦得為第三審訴訟代理人。
附件：「道歉啟示」
共同聲明人於89年發表「A mouse model for spinal muscular
atrophy（中譯名稱即為脊髓肌肉萎縮症小鼠模式）」，並刊載
於Nature genetics 1月份期刊之文章，共同作者甲○○於投稿
時係受聘於台北榮總，而非任職於中央研究院，因共同聲明人刊
載該文章時未詳實記載，造成台北榮民總醫院之權益受損，深感
歉意，特此予以更正聲明澄清！


司法院資訊處製作；財團法人民間司法改革基金會備份。
